【裁判字號】    88,易,3746
【裁判日期】    890725
【裁判案由】    妨害家庭
【裁判全文】
臺灣板橋地方法院刑事判決                        八十八年度易字第三七四六號
    公  訴  人  臺灣板橋地方法院檢察署檢察官
    被      告  乙○○
                丙○○
右列被告因妨害家庭案件，經檢察官提起公訴（八十八年度偵字第一九六四一號），
本院判決如左：
    主  文
乙○○有配偶而與人通姦，處有期徒刑參月，如易科罰金以參佰元折算壹日。扣案之
衛生紙壹包沒收。
丙○○與有配偶之人相姦，處有期徒刑參月，如易科罰金以參佰元折算壹日。扣案之
衛生紙壹包沒收。
    事  實
一、乙○○為甲○○之夫，係有配偶之人，丙○○明知乙○○為有配偶之人，二人竟
    基於通（相）姦之犯意，於民國八十八年六月十七日凌晨，在南投縣鹿谷鄉○○
    街一號米堤大飯店二三一室，發生通（相）姦行為。嗣於八十八年六月十七日凌
    晨五時五分許，經甲○○會同警方前往上開米堤飯店二三一室，當場查獲乙○○
    與甲○○共處一室，並在垃圾桶內扣得其二人所有使用過衛生紙一包。
二、案經甲○○訴由南投縣警察局竹山分局報請臺灣南投地方法院檢察署呈請臺灣高
    等法院檢察署移轉臺灣板橋地方法院檢察署檢察官偵查起訴。
    理  由
一、訊據被告乙○○、丙○○固坦承有前揭共處一室之行為，惟矢口否認有發生通（
    相）姦之行為，丙○○辯稱：乙○○本人有設壇，伊是神壇的主任委員，伊廟裡
    的信徒出門，大部分都只有訂一個房間，那天要去山上採藥，伊有米堤飯店的招
    待券，所以伊晚上住米堤飯店，乙○○是凌晨四點四十五分左右到伊房間云云，
    乙○○亦辯稱：伊廟裡的信徒出去從過去到現在，出去都只住一個房間，伊是凌
    晨四點左右才回到房間云云。惟查，右揭事實業據告訴人甲○○指訴綦詳，並有
    現場照片十五幀及扣案衛生紙一包足稽佐證，而證人即南投縣警察局竹山分局溪
    頭派出所警員賴茂榮於偵查時具結證稱：當天接到報案，和同事到米堤表示執行
    臨檢，她（即指甲○○）是四點五十分報案，伊等五點到米堤敲房門，馬上敲門
    ，女的馬上回應，隔不久約不到一分鐘，男的來開門，他隔著安全鎖看，又將門
    關上，五點四分才又將門打開，他來回應時有穿衣服穿襯衫、米其色褲子，伊等
    進去看現場，床鋪像是剛起床一樣，床上一個枕頭、另一個枕頭有看到女孩子，
    床鋪很凌亂，伊等就請他們出示身分證，陳東呈檢查浴室，伊登記，浴室內有一
    綑衛生紙，應像是發生過性關係後擦拭過的衛生紙，當時同事叫他簽名認證，他
    拒簽，有看到一個手提袋等語，另證人即南投縣警察局竹山分局溪頭派出所警員
    陳東呈亦證稱：當天情形和賴茂榮所述一樣，敲門到最後讓伊等進去約四分鐘，
    衛生紙是伊拿出來的，伊有查證，他不背簽名認證，他說垃圾袋是之前的人放的
    ，乙○○當時有衝出來要搶回查扣的證物，但伊等表示是執行勤務，他才沒有再
    行動等語（均見臺灣南投地方法院檢察署八十八年度偵字第三七二七號卷第十五
    頁背面至第十七頁），而扣案之衛生紙一包，經本院命臺灣板橋地方法院檢察署
    法醫抽取被告乙○○之血液，連同扣案衛生紙送鑑定比對結果，「送驗衛生紙有
    微量男性精液斑反應，惟因含量過少，無法檢ＤＮＡ型別」，有法務部調查局（
    八九）陸（四）字第八九０二八一四一號檢驗通知書在卷可稽，而衡諸常情，溪
    頭米堤大飯店為國內頗具規模名氣之大飯店，對於房務之整理自有一定之品質，
    應無可能將前一位投宿客人所丟擲之衛生紙仍留置於垃圾桶內未予清理之情形，
    況且當天投宿該二三一號房間者，僅有乙○○與丙○○二人，並參諸乙○○當場
    得知警方查扣衛生紙之證物時，竟想衝出去搶回證物之激烈反應，堪可認定該扣
    案衛生紙所檢測出之男性精液斑應為被告乙○○擦拭後所遺留。再者，經隔離被
    告乙○○與丙○○當日投宿米堤飯店之情形，被告丙○○辯稱：當天下午伊和乙○○一起到達米堤飯店，伊辦登記時他在門外等，登記完後，伊與乙○○有到溪
    頭去逛一逛，回來之後在飯店遇到一個朋友叫吳淑雅及她先生，當天就伊四人一
    起在米堤吃晚餐，吃完晚餐之後，伊等就在飯店的健身房逛一逛，大概在十點、
    十一點左右，乙○○說要到台中省議會去找他徒弟，乙○○在隔天凌晨四時四十
    五分左右，到伊房間，他到伊房間時伊還在睡覺，他有站在伊房間的窗邊看風景
    ，伊在床上半瞇著云云，另被告乙○○則辯稱：伊和丙○○在八十八年六月十六
    日下午去米堤飯店投宿，是丙○○去辦理登記的，當時伊坐在客廳沙發上，當時
    辦理投宿時只有伊等二人，辦理登記完後，伊等有在飯店裡面逛，逛了之後有在
    飯店遇到一個朋友吳淑雅及她先生，之後伊等有說她們吃晚餐，吃完晚餐之後，
    伊等又在飯店裡逛，到晚上十點、十一點時，伊有至霧峰的省議會去找伊徒弟，
    丙○○沒有跟伊去，在隔天凌晨約四點左右，伊才回到房間，伊回到房間後有與
    丙○○聊天及開電視看云云（均見八十九年六月二十一日訊問筆錄），是知被告
    乙○○並未提及曾與被告丙○○前往溪頭逛逛之事，甚至就警察前往臨檢前渠等
    在房間內作何事部分，被告乙○○稱伊與丙○○聊天及開電視看云云，而被告丙○○則稱乙○○在房間窗邊看風景，伊在床上半瞇著云云，渠等說詞，顯然大有
    出入，況且警察臨檢前，僅凌晨四點多，天色仍屬灰暗不明，被告丙○○所稱乙○○在房間窗邊看風景之詞，明顯不合常理，益徵被告乙○○、丙○○二人辯詞
    之不堪採信。是被告乙○○與丙○○孤男寡女，相偕至溪頭投宿飯店共處一室過
    夜，並在住宿房間內查扣沾有微量男性精液斑反應之衛生紙，倘無姦情發生，孰
    能置信？是被告乙○○與丙○○前揭所辯，無非係事後卸責之詞，不足採信。本
    件事證明確，被告二人犯行洵堪認定，應予依法論處。
二、核被告乙○○所為係犯刑法第二百三十九條前段之通姦罪，被告丙○○所為係犯
    刑法第二百三十九條後段之相姦罪。爰審酌被告二人之犯行雖對告訴人甲○○之
    情感造成傷害，影響告訴人之家庭，惟對被告二人處以過重之刑罰，仍無法彌補
    所造成之傷害，且被告二人之犯行對社會尚不足生危害，及被告二人犯罪之動機
    、目的、手段及犯後態度等一切情狀，分別量處如主文所示之刑，並均諭知易科
    罰金之折算標準，以示懲儆。至扣案之衛生紙一包，為被告乙○○、丙○○所有
    供犯罪所用之物，應併依刑法第三十八條第一項第二款規定宣告沒收。
三、至移送併辦（即臺灣板橋地方法院八十八年度偵績字第二六七號卷）意旨略以：
    被告乙○○與被告丙○○於八十七年十二月二十一日凌晨約零時三十分許，經告
    訴人甲○○會同警察前往台北縣蘆洲市○○街二六０號六樓，當場查獲被告丙○○夜宿該處，因認被告乙○○、丙○○此部分亦涉有刑法第二百三十九條之通（
    相）姦罪嫌云云。惟按犯罪事實應依證據認定之，無證據不得推定其犯罪事實，
    刑事訴訟法第一百五十四條定有明文；移送併辦意旨認被告乙○○與丙○○涉有
    前揭通（相）姦之行為，無非以在凌晨查獲被告丙○○留宿被告乙○○住處之照
    片並在被告乙○○房間內發現有女姓衣服及用品，及告訴人甲○○與被告乙○○
    妹妹陳嘉惠於八十七年十一月二十日通話之電話錄音等等為其論據，訊據被告乙○○、丙○○均堅決否認當天有通（相）姦之行為，被告丙○○辯稱：因為乙○○家開廟堂，當天伊是晚上十一點時去那裡打坐，當時只有伊一個人在他家打坐
    ，伊是坐在客廳打坐，因她穿窄裙不適合打坐，乙○○爸爸媽媽拿衣服來給伊換
    ，當時只有伊一個人在打坐，他爸爸媽媽妹妹及乙○○都在看電視，警察來時，
    伊已起身好一會兒在浴室，所以警察來時和他妹妹在房間裡等語，被告乙○○辯
    稱：丙○○約在晚上十一時去伊家打坐，當時有伊爸爸、媽媽及伊在看電視，伊
    妹妹在客廳或房間伊忘了，當天丙○○好像是穿短裙類的，是伊爸爸拿他的衣服
    給她換，在警察來按電鈴時，丙○○才起身去浴室，因為她臉上有畫符等語，渠
    等二人就警察臨檢前，丙○○是何時起身去浴室乙節，雖有些許差異，然大致情
    節仍為相符，況且，當晚警察前往臨檢時，按電鈴後一分鐘內就開門，被告乙○○係上著背心、下著短褲在客廳看電視、另有被告乙○○之父親陳尚淵、母親陳
    林台銅、妹妹陳嘉慧在場，被告丙○○從浴室出來（服裝整齊、上著短上衣、下
    著長褲），主臥室有其子陳林港在睡覺，未發現有妨害家庭之跡證等情，亦有台
    北縣警察局蘆洲分局三民派出所違反社會秩序維護法案件現場紀錄在卷可稽及證
    人即台北縣警察局蘆洲分局警員吳添來於偵查中證述屬實，另主臥室、床鋪上之
    衣褲、皮包、化妝台上之生理食鹽水等女生用品，則據證人即被告乙○○之妹妹
    陳嘉慧於偵查中證稱：該等物品均為其個人所有等語，是知，臨檢當場並未查獲
    有足供認定被告丙○○有與被告乙○○在該處為通（相）姦行為之積極事證，要
    難依臨檢現場之照片及被告劉瓊慧深夜仍待在被告乙○○住處，遽為推測渠等二
    人當天有為通（相）姦行為。至於告訴人與被告乙○○之妹妹陳嘉慧於八十七年
    十一月二十日通話之電話錄音，陳嘉慧雖陳稱「（問：你哥與瓊惠二人一起去睡
    啊？）好像是吧！」、「（問：那在家裡呢？也是二個人一起睡嗎？）對啊！」
    、「（問：也是你哥跟瓊惠二人一起睡嗎？）對啊！」等語句，惟該錄音帶並非
    直接由被告乙○○或丙○○所對話，僅係第三人陳嘉慧與告訴人間之對話陳述，
    而屬證人於審判外之陳述，本不得作為證據，況且證人陳嘉慧亦於偵查中出庭證
    稱：是伊與甲○○串通好錄音的，因為嫂子想趕主任委員（即被告丙○○）走，
    因嫂子告訴伊主任委員伊壞話，嫂子想離婚等語，否認該錄音帶內容之真實性與
    任意性，則該捲錄音帶及其錄音內容，顯亦無法採為不利於被告乙○○、丙○○
    之認定。此外復查無其他積極證據足資證明被告乙○○、丙○○有前揭併辦意旨
    所指之犯行，本院自無從併予審理，應退回該併辦部分，由檢察官依法處理。
據上論斷，應依刑事訴訟法第二百九十九條第一項前段，刑法第二百三十九條、第四
十一條、第三十八條第一項第二款，罰金罰鍰提高標準條例第二條，判決如主文。本
案經檢察官程秀蘭到庭執行職務
中    華    民    國      八十九      年      七      月      二十五    日
                                      臺灣板橋地方法院刑事第六庭
                                          法  官  葉  靜  芳
右正本證明與原本無異。
如不服本判決，應於判決送達後十日內，向本院提出上訴狀。
                                          書記官  黃  大  千
中    華    民    國      八十九      年      七      月       三十一   日


司法院資訊處製作；財團法人民間司法改革基金會備份。
